臺灣苗栗地方法院民事裁定  
110年度監宣字第102號
聲  請  人  羅士翔  

相  對  人  鄭惠英  




關  係  人  羅怡婷  

上列聲請人聲請監護宣告事件，本院裁定如下：
    主  文
宣告相對人鄭惠英（民國00年0月00日生，身分證統一編號：Z00
0000000號）為受監護宣告之人。
選定聲請人羅士翔（民國00年00月00日生，身分證統一編號：Z0
00000000號）為相對人之監護人。
指定關係人羅怡婷（民國00年0月00日生，身分證統一編號：Z00
0000000號）為會同開具財產清冊之人。
程序費用新臺幣壹仟元由受監護宣告之人負擔。
    理  由
一、按對於因精神障礙或其他心智缺陷，致不能為意思表示或受
    意思表示，或不能辨識其意思效果者，法院得因本人、配偶
    、四親等之親屬，最近1年有同居事實之其他親屬、檢察官
    、主管機關或社會福利機構之聲請，為監護之宣告，民法第
    14條第1項定有明文。次按，受監護宣告之人應置監護人；
    法院為監護之宣告時，應依職權就配偶、四親等內之親屬、
    最近1年有同居事實之其他親屬、主管機關、社會福利機構
    或其他適當之人選定1人或數人為監護人，並同時指定會同
    開具財產清冊之人；法院選定監護人時，應依受監護宣告之
    人之最佳利益，優先考量受監護宣告之人之意見，審酌一切
    情狀，並注意下列事項：一、受監護宣告之人之身心狀態與
    生活及財產狀況。二、受監護宣告之人與其配偶、子女或其
    他共同生活之人間之情感狀況。三、監護人之職業、經歷、
    意見及其與受監護宣告之人之利害關係。四、法人為監護人
    時，其事業之種類與內容，法人及其代表人與受監護宣告之
    人之利害關係，民法第1110條、第1111條第1項、第1111條
    之1定有明文。
二、聲請人主張略以：聲請人為相對人之配偶，相對人自民國11
    0年6月9日因創傷性硬腦膜下出血，致不能為意思表示或受
    意思表示，或不能辨識其意思表示之效果，為此請求依法宣
    告相對人為受監護宣告之人，及選定聲請人為相對人之監護
    人，並指定關係人即相對人之女羅怡婷為會同開具財產清冊
    之人（下稱會同人）等語，業據其提出同意書、親屬系統表
    、李綜合醫療社團法人苑裡李綜合醫院診斷證明書、戶籍謄
    本等件為證。
三、嗣經鑑定人就相對人之身心狀況提出鑑定報告略以：相對人
　　於110年1月30日車禍腦傷，出現嚴重認知功能障礙，語言會
    談能力受損無法會談，無法回答，定向感差，判斷力差，自
    理差，無法配合指令張閉眼。相對人意識不清醒，無法理解
    複雜問話內容及回答，與他人無法互動，理解能力差，思考
    力、判斷力、現實感皆明顯缺損，相對人之辨別行為是非及
    依辨別而為行為之能力差，已達無法妥善處理自己事務之程
    度，符合監護宣告條件等語，有大千醫療社團法人南勢醫院
    簡易精神鑑定報告1份在卷可稽。綜核上情，堪認相對人確
    已達不能為意思表示或受意思表示，或不能辨識其意思表示
    效果之狀態，爰宣告相對人為受監護宣告之人。
四、聲請人為相對人之配偶，相對人之親屬鄭慶文、鄭玉蘭、羅
    佩宜、羅慧芯、羅芷萱、鄭桂蘭、鄭素琴、鄭阿英均同意由
    聲請人擔任監護人，關係人羅怡婷擔任會同人等情，有親屬
    系統表、同意書、戶籍謄本各1份在卷可稽。本院函請苗栗
    縣政府進行訪視略以：相對人原為家管，在家照顧外孫女，
    110年1月30日發生車禍，後於4月間入住護理之家，現嚴重
    失能，需使用鼻胃管灌食，無生活自理能力，需專人照顧看
    護。聲請人為相對人配偶，負責處理相對人事務，關係人羅
    怡婷亦會協助處理，相關費用由聲請人及相對人子女共同分
    擔。聲請人工作為開挖土機，月收入約8萬元，其表示有責
    任義務處理相對人事務，願擔任監護人並善盡照顧工作，相
    對人之4名子女對本件聲請表示同意，相對人之手足亦無異
    議。關係人羅怡婷原從事中古車銷售，因疫情搬回家，現暫
    無工作，願擔任會同人。評估相對人車禍至今昏迷無意識反
    應，聲請人為協助處理相對人事務及後續車禍賠償訴訟事宜
    ，爰為本件聲請，並指定相對人之女即關係人羅怡婷為會同
    人，請為適當裁決等語，有苗栗縣政府110年7月27日函附苗
    栗縣政府監護宣告案件訪視調查表1份在卷可稽。本院審酌
    上情，認由聲請人擔任監護人，應可善盡保護相對人之權益
    ，爰依前揭規定，選定聲請人為相對人之監護人。另關係人
    羅怡婷為相對人之女，其有意願擔任會同人，爰依前揭規定
    ，併指定關係人羅怡婷為會同人。
五、末按，監護人於執行有關受監護人之生活、護養療治及財產
    之職務時，應尊重受監護人之意思，並考量其身心狀況與生
    活狀況；監護開始時，監護人對於受監護人之財產，應依規
    定會同本院選定開具財產清冊之人，於2個月內開具財產清
    冊，並陳報法院；於前條之財產清冊開具完成並陳報法院前
    ，監護人對於受監護人之財產僅得為管理上必要之行為；監
    護人對於受監護人之財產，非為受監護人之利益，不得使用
    、代為或同意處分；監護人代理受監護人購置或處分財產，
    或就其居住之建築物或基地出租、供他人使用或終止租賃，
    非經法院許可，不生效力；民法第1112條、第1113條準用第
    1099條、第1099-1條、第1101條第1項及第2項之規定甚明，
    請參照辦理。六、依家事事件法第164條第2項，裁定如主文
    。
中　　華　　民　　國　　110 　年　　9 　　月　　9 　　日
                  家事法庭    法　官  曾建豪
以上正本與原本無誤。
如對本裁定不服，應於裁定送達後10日內向本院提出抗告狀附繕
本，並繳納抗告費新臺幣1,000 元。
中　　華　　民　　國　　110 　年　　9 　　月　　9 　　日
                              書記官  陳政伸